臺灣臺中地方法院行政訴訟裁定
111年度交字第137號
原      告  江采芸  
被      告  交通部公路總局臺中區監理所

代  表  人  楊聰賢  
上列當事人間交通裁決事件，原告不服被告民國98年9月8日投監
四字第裁65-JC0000000號、投監四字第裁65-JC0000000號、99年
8月12日投監四字第裁65-J00000000號、99年11月5日投監四字第
裁65-J00000000號裁決書（下合稱原處分），提起行政訴訟，本
院裁定如下：
    主  文
原告之訴駁回。
訴訟費用新臺幣參佰元由原告負擔。
    理  由
一、被告代表人原為魏武盛，於訴訟進行中變更為楊聰賢，有聲
    明承受訴訟在可稽，核無不合，應予准許。
二、按交通裁決事件中撤銷訴訟之提起，應於裁決書送達後30日
    之不變期間內為之，行政訴訟法第237條之3第2項定有明文
    。次按原告之訴，起訴逾越法定期限者，行政法院應以裁定
    駁回之，同法第107條第1項第6款亦有明定，並依同法第237
    條之9第1項準用第236條之規定，於交通裁決事件亦適用之
    。又按交通裁決事件中撤銷訴訟之提起，應於裁決書送達後
    30日之不變期間內為之，行政訴訟法第237條之3第2項定有
    明文。及按原告之訴，起訴逾越法定期限者，行政法院應以
    裁定駁回之，同法第107條第1項第6款亦有明定，並依同法
    第237條之9第1項準用第236條之規定，於交通裁決事件亦適
    用之。違反道路交通管理事件統一裁罰基準及處理細則第5
    條規定：「處理違反道路交通管理事件，有關文書送達之程
    序，依行政程序法之規定。」，而「送達，於應受送達人之
    住居所、事務所或營業所為之。但在行政機關辦公處所或他
    處會晤應受送達人時，得於會晤處所為之。」、「（第1項
    ）於應送達處所不獲會晤應受送達人時，得將文書付與有辨
    別事理能力之同居人、受雇人或應送達處所之接收郵件人員
    。（第3項）應受送達人或其同居人、受雇人、接收郵件人
    員無正當理由拒絕收領文書時，得將文書留置於應送達處所
    ，以為送達」、「（第1項）送達，不能依前二條規定為之
    者，得將文書寄存送達地之地方自治或警察機關，並作送達
    通知書兩份，一份黏貼於應受送達人住居所、事務所、營業
    所或其就業處所門首，另一份交由鄰居轉交或置於該送達處
    所信箱或其他適當位置，以為送達。（第2項）前項情形，
    由郵政機關為送達者，得將文書寄存於送達地之郵政機關。
    」，「對於當事人之送達，有下列各款情形之一者，行政機
    關得依申請，准為公示送達︰一、應為送達之處所不明者。
    二、於有治外法權人之住居所或事務所為送達而無效者。三
    、於外國或境外為送達，不能依第86條之規定辦理或預知雖
    依該規定辦理而無效者。有前項所列各款之情形而無人為公
    示送達之申請者，行政機關為避免行政程序遲延，認為有必
    要時，得依職權命為公示送達。當事人變更其送達之處所而
    不向行政機關陳明，致有第一項之情形者，行政機關得依職
    權命為公示送達。」、「公示送達應由行政機關保管送達之
    文書，而於行政機關公告欄黏貼公告，告知應受送達人得隨
    時領取；並得由行政機關將文書或其節本刊登政府公報或新
    聞紙。」，行政程序法第71條第1項、行政程序法第72條第1
    項、第73條第1項、第3項、第74條第1項及第2項、第78條、
    第80條定有明文。
三、經查，原告所有之NVM-498號普通重型機車（下稱系爭車輛
    ）分別於97年9月至98年4月間，因「駕車行經有燈光號誌管
    制之交岔路口闖紅燈」、「違反處罰條例之行為，拒絕停車
    接受稽查而逃逸」、「在禁止臨時停車處所停車」、「汽車
    駕駛人行車速度，超過規定之最高時速未滿20公里」之違規
    行為，經被告認定違反道路交通管理處罰條例第53條第1項
    、第60條第1項、第56條第1項第1款、第40條之規定，逕對
    車主分別掣開原處分裁決書。被告於98年9月8日作成投監四
    字第裁65-JC0000000號、投監四字第裁65-JC0000000號裁決
    書向原告之戶籍地「彰化縣○○鄉○○村○○路○段00號」為寄送
    ，裁決書因未獲會晤本人，經原告之同居人代為收受；被告
    嗣於99年8月12日作成投監四字第裁65-J00000000號裁決書
    並向原告機車車籍登載之戶籍地「南投縣○○市○○路0段000巷
    00弄0號」為寄送，因不能送達原告或其同居人、受雇人或
    應送達處所之接收郵件人員，故經寄存送達於送達地之郵政
    機關即名間新街19支郵局；被告復於99年11月05日作成投監
    四字第裁65-J00000000號裁決書，先向原告機車車籍登載之
    戶籍地「南投縣○○市○○路0段000巷00弄0號」為寄送，因不
    能送達原告或其同居人、受雇人或應送達處所之接收郵件人
    員，之後再向原告住居所「臺中市○○區○○路000巷00號4樓之
    1」為寄送，因遷移不明無人收受，故寄存送達於送達地之
    郵政機關即台中大坑41支郵局；此有卷附原處分裁決書、送
    達證書、郵寄歷程、111年3月3日投投警交字第1110004420
    號函、被告111年3月11日中監投站字第1110038776號函、機
    車車籍查詢（見本院卷第67-73、75-83、97-105頁）在卷可
    稽。
四、是該原處分裁決書已分別於㈠98年9月9日、98年9月11日（即
    98年9月8日投監四字第裁65-JC0000000號、投監四字第裁65
    -JC0000000號裁決書）發生合法送達效力；㈡100年2月24日
    （99年8月12日投監四字第裁65-J00000000號、99年11月5日
    投監四字第裁65-J00000000號裁決書）經臺中市政府公報刊
    登在案，自最後刊登之日起，經20日發生效力，從而本案裁
    決書已於100年3月16日發生送達效力，並有臺中市政府公報
    為證（見本院卷第81-85頁反面頁）發生合法送達之效力，
    自不因原告本人實際上有無收受或實際之收受日期為何而異
    其效力。雖原告主張已於95年離婚，其位於「彰化縣○○鄉○○
    村○○路○段00號」之房屋已遭拍賣，故從未收過任何交通裁
    決罰單云云，然經按汽車駕駛人之住址有變更者，應填具異
    動登記書，檢同身份證或戶口名簿，向公路監理機關申請，
    道路交通安全規則第75條第1款定有明文。蓋因交通違規件
    數繁多，送達不論係親自收受、補充送達、寄存送達甚或公
    示送達，如屬依法所為之送達，即生送達效力，至於原告事
    實上是否知悉該通知內容，則應由原告自行負責，此無從要
    求公路監理機關應負擔親告之通知義務，否則上述法定送達
    方式，即形同具文，則原告既未依前揭規定辦理住址或住居
    就業地址變更異動，公路監理機關無從得知或查知原告另有
    住居所或住居所變更之事實，自僅能依原告之登記地址為送
    達，此時倘原告雖無從親自收受文書，其不利益自應歸屬於
    原告，故原告上開主張，難為採憑。是原告遲至111年4月6
    日始具狀向本院提起行政訴訟，有收文戳可按（見本院卷第
    13頁），顯已逾上開不變期間，其提起行政訴訟即非合法，
    且情形無從補正，依首揭法條規定，應予駁回。
五、依行政訴訟法第237條之9第1項、第236條、第107條第1項第
    6款、第104條、民事訴訟法第95條、第78條，裁定如主文。
中　　華　　民　　國　　111 　年　　10　　月　　4　　日
　　　　　　　　行政訴訟庭  法　官  吳俊螢
以上正本證明與原本無異。
如不服本裁定應於送達後10日內向本院提出抗告狀。
中　　華　　民　　國　 111　　年　　10　　月　　4　  日
　　　　　　　              書記官  王素珍